【裁判字號】    96,訴,4291
【裁判日期】    970215
【裁判案由】    毒品危害防制條例
【裁判全文】
臺灣板橋地方法院刑事判決              96年度訴字第4291號
公  訴  人  臺灣板橋地方法院檢察署檢察官
被      告  甲○○
上列被告因違反毒品危害防制條例案件，經檢察官提起公訴（96
年度毒偵字第7442號），本院合議庭裁定依簡式審判程序審理，
並判決如下：
    主  文
甲○○施用第一級毒品，累犯，處有期徒刑柒月；扣案海洛因貳
小包（鑑驗餘毛重共約零點柒公克）沒收銷燬之。又施用第二
級毒品，累犯，處有期徒刑月。應執行有期徒刑捌月；扣案海
洛因貳小包（鑑驗餘毛重共約零點柒公克）沒收銷燬之。
    事  實
一、甲○○前於民國88年間，因施用毒品案件，先後經本院裁定
    送觀察、勒戒後，均認無繼續施用毒品之傾向，由臺灣板橋
    地方法院檢察署檢察官分別於88年2 月12日及88年7 月28日
    以88年度偵字第2973號、88年度偵字第16686 號為不起訴處
    分確定。其於91年間，再因施用毒品案件，經本院以91年度
    板簡字第1301號判決判處應執行有期徒刑6 月確定，同案並
    經本院裁定送觀察、勒戒後，認有繼續施用毒品之傾向，復
    裁定送強制戒治，嗣於93年1 月9 日因毒品危害防制條例修
    正而釋放出所。復因持有毒品案件，經本院以94年度簡字第
    2617號判決判處應執行有期徒刑7 月確定，於96年4 月16日
    執行完畢（於本件構成累犯）。詎其猶未戒除毒癮，另基於
    分別施用第一級毒品海洛因及第二級毒品甲基安非他命之犯
    意，於96年9 月25日在臺北縣中和市○○路○ 段55巷8 之3
    號4 樓住處，先施用毒品海洛因後再施用甲基安非他命。嗣
    於96年9 月26日18時30分許，在臺北縣中和市○○路、秀朗
    路3 段路口為警方查獲，並扣得海洛因2 小包（鑑驗餘毛重
    共約0.73公克）。
二、案經臺北縣政府警察局中和分局報告臺灣板橋地方法院檢察
    署檢察官偵查起訴。
    理  由
一、訊據被告甲○○對於上揭犯罪事實均坦承不諱。再被告為警
    方於事實欄所載時地查獲後，採尿送驗結果，其尿液係呈鴉
    片類嗎啡陽性反應（按施用海洛因經水解後呈鴉片類陽性反
    應）與安非他命陽性反應等情，此有臺灣檢驗科技股份有限
    公司出具之濫用藥物尿液檢驗報告一紙附卷可稽（見本院卷
    ）。此外，復有海洛因2 小包（鑑驗餘毛重共約0.73公克）
    扣案足資佐證；而上開扣案之粉末經送驗結果確係海洛因，
    重量亦如上述等情，亦有卷附臺灣檢驗科技股份有限公司出
    具之濫用藥物檢驗報告可稽（見偵查卷第31頁）。參以，被
    告前於88年間，因施用毒品案件，先後經本院裁定送觀察、
    勒戒後，均認無繼續施用毒品之傾向，由臺灣板橋地方法院
    檢察署檢察官分別於88年2 月12日及88年7 月28日以88年度
    偵字第2973號、88年度偵字第16686 號為不起訴處分確定；
    其於91年間，再因施用毒品案件，經本院以91年度板簡字第
    1301號判決判處應執行有期徒刑6 月確定，同案並經本院裁
    定送觀察、勒戒後，認有繼續施用毒品之傾向，復裁定送強
    制戒治，嗣於93年1 月9 日因毒品危害防制條例修正而釋放
    出所等情，復有臺灣高等法院被告前案紀錄表在卷足參。事
    證明確，被告犯行堪以認定，應予依法論科。
二、毒品危害防制條例業已於92年7 月9 日修正公布，並於93年
    1 月9 日施行，並將施用毒品之刑事處遇區分為「初犯」、
    「5 年內再犯」、「5 年後再犯」。「初犯」之處理方式，
    檢察官應先聲請法院裁定令被告入勒戒處所觀察、勒戒，並
    視有無繼續施用毒品傾向，決定應予釋放、為不起訴之處分
    ，或應聲請法院裁定令入戒治處所強制戒治；「5 年內再犯
    」因其再犯率甚高，原據以實施之觀察、勒戒及強制戒治既
    已無法收其實效，自應施以刑事處遇。觀察、勒戒或強制戒
    治5 年後再犯者，顯見前所實施之觀察、勒戒或強制戒治已
    足以遮斷其施用毒品之癮，為期自新及協助其戒除毒癮，對
    此5年 後再犯者，爰明定仍適用初犯之規定，先經觀察、勒
    戒、強制戒治之程序。惟修正後毒品危害防制條例就施用毒
    品者，祇於「初犯」及「5 年後再犯」2 種情形，有其追訴
    條件之限制，即須於初犯經觀察、勒戒或強制戒治釋放後，
    5 年內均無施用毒品之行為，始能認其前所實施之觀察、勒
    戒或強制戒治已足遮斷毒癮，而得於5 年後再犯時，再予適
    用初犯之規定，重行觀察、勒戒等程序。倘5 年內已經再犯
    ，被依法追訴處罰，縱其第3 次（或第3 次以上）施用毒品
    之時間在初犯釋放5 年以後，即與「5 年後再犯」之情形有
    別，且因已於「5 年內再犯」，顯見其再犯率甚高，原實施
    觀察、勒戒或強制戒治，已無法收其實效，而無5 年戒斷期
    之存在，自無再經觀察、勒戒及強制戒治之必要，應由檢察
    官逕行起訴，始符新法修正之本旨，此觀之最高法院95年5
    月9 日95年第7 次刑事庭會議決定自明。本件被告如事實欄
    所述已於初犯釋放後5 年內再犯施用毒品罪並經法院判刑確
    定，縱本次施用毒品之時間在初犯釋放5 年以後，仍與「5
    年後再犯」之情形有別，依上開決議所揭意旨，檢察官仍應
    對被告依法起訴。
三、查海洛因與安非他命分別係屬於毒品危害防制條例第2 條第
    2 項第1 款與第2 款所列之第一級與第二級毒品，故核被告
    所為，係犯毒品危害防制條例第10條第1 項之施用第一級毒
    品罪與同條例第第2 項之施用第二級毒品罪。又被告施用海
    洛因與安非他命前後非法持有海洛因與安非他命之低度行為
    ，應為施用之高度行為所吸收，應僅論以施用之高度行為。
    被告施用海洛因與安非他命之犯行，犯意各別，罪名亦異，
    應予分論併罰。查被告前因持有毒品案件，經本院以94年度
    簡字第2617號判決判處應執行有期徒刑7 月確定，於96年4
    月16日執行完畢等情，此有卷附臺灣高等法院被告前案紀錄
    表可稽，其於五年以內再故意犯本件有期徒刑以上之罪，應
    依刑法第47條第1 項之規定，論以累犯，並加重其刑。爰審
    酌被告素行不佳，有施用毒品前科如前，其再度違反禁令，
    非法施用足以導致精神障礙及生命危險之毒品，危害身心甚
    鉅，且施用毒品後可能做出對於他人或社會有危害之衝動行
    為，惟被告犯罪後坦承犯行，甚有悔意，態度尚佳等一切情
    狀，量處被告如主文所示之刑，且定其應執行刑，以資懲儆
    。又被告行為後，中華民國96年罪犯減刑條例於96年7 月4
    日制定公布，並自96年7 月16日施行，而按「犯罪在中華民
    國96年4 月24日以前者，除本條例另有規定外，依下列規定
    減刑：一、死刑減為無期徒刑。二、無期徒刑減為有期徒刑
    二十年。三、有期徒刑、拘役或罰金，減其刑期或金額二分
    之一」，中華民國96年罪犯減刑條例第2 條第1 項固定有明
    文。惟因被告所犯前開犯行之時間係在96年9 月25日，並不
    符合96年4 月24日前犯罪之要件，揆諸前開條例之規定，自
    不得減刑，併此敘明。
四、扣案海洛因2 小包（鑑驗餘毛重共約0.73公克），應依毒品
    危害防制條例第18條第1 項前段之規定，不問屬於何人所有
    ，均應宣告沒收銷燬之。
五、末按「除被告所犯為死刑、無期徒刑、最輕本刑為三年以上
    有期徒刑之罪或高等法院管轄第一審案件者外，於前條第一
    項程序進行中，被告先就被訴事實為有罪之陳述時，審判長
    得告知被告簡式審判程序之旨，並聽取當事人、代理人、辯
    護人及輔佐人之意見後，裁定進行簡式審判程序。」刑事訴
    訟法第273 條之1 第1 項定有明文。查本件被告所犯上開施
    用毒品之罪，非最輕本刑為三年以上有期徒刑之罪，且被告
    於本院97年1 月22日準備程序與審判程序進行中，復就被訴
    之事實為有罪之陳述，經告知被告簡式審判程序之旨，被告
    及公訴人對於本件改依簡式審判程序審理亦均表示無意見，
    本院即依前揭刑事訴訟法規定，裁定本件進行簡式審判程序
    ，末此敘明。
據上論斷，應依刑事訴訟法第299 條第1 項前段、第273 條之1
第1 項，毒品危害防制條例第10條第1 項、第2 項、第18條第1
項前段，刑法第11條、第47條第1 項、第51條第5 款，判決如主
文。
本案經檢察官王家春到庭執行職務。
中    華    民    國    97    年    2     月    15    日
                  刑事第十九庭  法  官  許必奇
上列正本證明與原本無異。
如不服本判決，應於判決送達後十日內敘明上訴理由，向本院提
出上訴狀（應附繕本），上訴於臺灣高等法院。
                                書記官  金和國
中    華    民    國    97    年    2     月    15    日
附錄：
毒品危害防制條例第10條：
施用第一級毒品者，處 6 月以上 5 年以下有期徒刑。
施用第二級毒品者，處 3 年以下有期徒刑。


司法院資訊處製作；財團法人民間司法改革基金會備份。
